【裁判字號】    95,台上,7185
【裁判日期】    951228
【裁判案由】    業務過失致人於死
【裁判全文】
最高法院刑事判決            九十五年度台上字第七一八五號
上  訴  人  台灣高等法院台中分院檢察署檢察官
被      告  甲○○
            乙○○
上列上訴人因被告等業務過失致人於死案件，不服台灣高等法院
台中分院中華民國九十三年二月十七日第二審判決（九十二年度
勞安上訴字第一六五八號，起訴案號：台灣台中地方法院檢察署
九十一年度偵字第七一五、六四七六、一七三二七號），提起上
訴，本院判決如下：
    主  文
上訴駁回。
    理  由
按刑事訴訟法第三百七十七條規定，上訴於第三審法院，非以判
決違背法令為理由，不得為之。是提起第三審上訴，應以原判決
違背法令為理由，係屬法定要件。如果上訴理由書狀並未依據卷
內訴訟資料，具體指摘原判決不適用何種法則或如何適用不當，
應認其上訴為違背法律上之程式，予以駁回。本件原判決以公訴
意旨略稱：被告乙○○係順聚化學股份有限公司（下稱順聚公司
）之負責人，被告甲○○為順聚公司大甲廠（設台中縣大甲鎮○
○路一四○號）廠長，二人各自負有監督工地作業情形及安全管
理之責，並均為從事業務之人。緣璟豐行之負責人李國成（已死
亡）於民國九十年八月十七日，向順聚公司承攬該公司大甲廠之
鍋爐塑膠配管之更換維修工程。李國成另僱用勞工丁○○一起擔
任維修工作；順聚公司亦分別指派該公司員工洪廷彰、張宸緯、
陳金松及吳博丞在維修工地內，以電焊槍做成鐵架，置在已更換
之管線下面做支撐，並將鐵架固定在地上，重新做支撐管架之工
程。被告二人依勞工安全衛生法相關規定，對於上開承攬工程工
地之工作場所，應注意以有效方法防止爆炸性、發火性等物質引
起之危害，又無不能注意之情形，竟疏於注意及此，致該工廠鹽
酸槽ＴＶ－二內蓄積可燃性氣體後，因不明原因而引爆，繼而擴
大燃燒，造成李國成當場死亡；丁○○臉、背部、雙手及右大腿
，受有二至三度之化學性灼傷，佔體表面積百分之二十三等傷害
。因認被告二人係一行為涉犯刑法第二百七十六條第二項之業務
過失致人於死罪、同法第二百八十四條第二項之業務過失傷害罪
、勞工安全衛生法第三十一條第一項等罪嫌，應依想像競合犯之
規定從一重處斷。嗣經審理結果，認均不能證明被告二人犯罪，
因而維持第一審所為被告二人皆無罪之判決，駁回檢察官在第二
審之上訴。已綜核卷內全部證據資料，詳加審酌論斷，說明被告
二人雖須負勞工安全衛生法第十七條、第十八條之事前告知及採
取必要安全措施之注意義務，然依卷附中央警察大學九十二年六
月十七日校科字第○九二○○○二六八○號函，並參酌證人即台
中縣消防局隊員林錫永之證述，以本件爆炸起火之發生原因不明
，尚乏證據證明被告二人上開違反注意義務之行為，與被害人李
國成死亡結果之發生間，有相當因果關係，認被告二人之犯罪尚
屬不能證明。俱有卷存之證據資料可資覆按，從形式上觀察，並
無判決違法情形存在。另原審依告訴人丙○○聲請，將卷證送請
「國立中興大學工程科技研究發展中心」鑑定，告訴人嗣又具狀
載稱該單位已不受理鑑定。原審乃另依其聲請函請「財團法人工
業技術研究院」鑑定，然據該院函覆稱：「因事發時間距今已久
，現場恐已無法重建，礙難提供鑑定」等情，有該院九十二年十
二月三十一日函文可憑。而檢察官起訴書僅載稱「因不明原因而
引爆」，並未載明爆炸起火之原因，提起上訴時，亦未提出應如
何調查之具體方法，核與刑事訴訟法第一百六十三條第一項等規
定，已有未合。是依卷存證據資料，爆炸起火原因，既無從確定
，難認被告二人有應注意未能注意之過失情事，自不得以業務過
失致人於死罪相繩，亦經於理由內詳予說明。經核本件災害發生
原因，既因現場無法重建而無從鑑定，原審自已盡調查之能事。
檢察官上訴意旨執原審未依職權調查證據為由，指摘原判決有應
於審判期日調查之證據未予調查之違法，難認係適法之第三審上
訴理由。應認本件上開部分之上訴為違背法律上之程式。至檢察
官認被告二人一行為同時尚犯刑法第二百八十四條第二項及勞工
安全衛生法第三十一條第一項之罪嫌部分，因得上訴第三審之業
務過失致人於死重罪部分之上訴既不合法，則此等不得上訴第三
審之輕罪部分，自無從依審判不可分原則，併為實體上之審判。
從而應將本件上訴，均從程序上予以駁回。
據上論結，應依刑事訴訟法第三百九十五條前段，判決如主文。
中    華    民    國  九十五  年   十二   月  二十八  日
                      最高法院刑事第八庭
                          審判長法官  張  淳  淙
                                法官  劉  介  民
                                法官  張  春  福
                                法官  洪  昌  宏
                                法官  蔡  彩  貞
      本件正本證明與原本無異
                                      書  記  官
中    華    民    國  九十六  年    一    月    三    日
                                                      J


司法院資訊處製作；財團法人民間司法改革基金會備份。
